臺灣新竹地方法院刑事判決　　　　　　　 92年度訴字第518號
公　訴　人　臺灣新竹地方法院檢察署檢察官
被　　　告　辛○○　男　53歲.
　　　　　　戊○○
上　一　人
選任辯護人　陳明律師
上列被告等因違反著作權法等案件，經檢察官聲請簡易判決處刑
（92年度偵字第2161、2291號）及移送併案審理（92年度偵字第
3974、5082號），本院認不宜而逕行改依通常程序審理，並依簡
式審判程序判決如下：
    主  文
辛○○共同以犯意圖銷售而擅自以重製之方法侵害他人之著作財
產權之罪為常業，處有期徒刑貳年。扣案之如附表一至五、八、
十三(一)、(二)所示之物，均沒收。緩刑伍年。
戊○○共同以犯意圖營利而以重製於光碟之方法侵害他人之著作
財產權之罪為常業，處有期徒刑貳年肆月。扣案之如附表一至五
、八、附表九(一)編號一、二、附表十、十三所示之物，均沒收。
    事  實
一、辛○○自民國91年6月1日起至92年5月7日止，擔任設於新竹
    市○○路35號「建億玩具行」（招牌名稱為「建宏遊樂器」
    ）之負責人，從事玩具、娛樂用品零售業務。其與戊○○明
    知如附表六、七所示之商標名稱及圖樣，分別係甲○○○電
    腦娛樂股份有限公司（下稱新力公司）、日商可樂美股份有
    限公司（下稱可樂美公司）、日商南歌股份有限公司（下稱
    南歌公司）、日商思奎爾股份有限公司（下稱思奎爾公司）
    、日商卡波光股份有限公司（下稱卡波光公司）、日商丙○○株式會社（下稱丙○○公司）等各專用權人分別向我國經
    濟部智慧財產局申請核准商標註冊登記, 取得指定使用如附
    表六、七所示之商標專用權，上開商標均在國際間行銷多年
    ，已為相關大眾所共知之商標圖樣，且迄於92年8月6日前均
    仍在專用期間內（其商標圖樣、專用權人、專用商品、專用
    期間及商標註冊號數，均詳如附表六、七所載），未經前揭
    享有商標權人之同意或授權，不得意圖欺騙他人而於同一商
    品或類似商品使用相同或近似之商標圖樣，或明知為前開商
    品而販賣、意圖販賣而陳列、輸出或輸入。其亦明知如附表
    一、三及附表五(一)編號1、10至13、(二)所示之電腦遊戲軟體
    、卡匣名稱所示之等電腦程式著作，分別係臺灣光榮綜合資
    訊股份有限公司（下稱光榮公司）、新力公司、可樂美公司
    、南歌公司、思奎爾公司、卡波光公司、丙○○公司享有著
    作財產權之電腦程式著作，依著作權法第4條第1款之規定享
    有著作權之保護，或係於世界貿易組織協定在我國管轄區域
    內生效日即91年1月1日後, 在日本首度發行而取得著作權,
    並依現行著作權法第4條第2款之規定, 受我國著作權法保護
    之電腦程式著作, 非經前揭擁有著作權公司之同意或授權，
    不得擅自重製或意圖營利而交付侵害上開著作權之重製物（
    其著作財產權人、發行日期，均詳如附表一、三及附表五(一)
    編號1、10至13、(二)所載）; 亦明知如附表二、四所示之其
    他光碟片，經由電視遊樂器主機執行程式，「Play Station
    2系統」（簡稱PS2）盜版遊戲光碟會出現「Play Station」
    商標圖樣，「PlayStatio系統」（簡稱PS）盜版遊戲光碟會
    出現「PS設計圖」商標圖樣，而以行銷為目的販賣，均屬商
    標之使用；及「Licensed by Sony Computer
    Entertainment Inc.」等文字，用以表明為新力公司授權之
    意思，亦足以對外表示該等光碟片產品係新力公司所生產之
    用意之證明。詎辛○○與戊○○竟共同基於意圖銷售而擅自
    以重製之方法侵害他人之著作財產權、明知為侵害著作權之
    物而意圖營利而交付為常業之犯意及販賣仿冒商標商品及行
    使偽造準私文書之概括犯意聯絡，自91年6月間某日起，未
    經上開著作財產權人、商標專用權人之同意或授權，向真實
    姓名年籍不詳、綽號「小龍」之成年男子，以每片新臺幣（
    下同）20至50元之價格購入盜版VCD、每片100至150元之價
    格購入盜版DVD，並附贈盜版遊戲卡匣，或其自行以燒錄機
    重製光碟後，由戊○○在上址店內，以自備目錄供不特定顧
    客選擇，待顧客付款後交付號碼牌，再約定時間至店內取貨
    之方式，對外以VCD每片80元、DVD每片200元之價格，販售
    如附表一、二所示之盜版遊戲光碟予不特定人；又於92年4
    月29日，復承前揭犯意，於上址店內，以同前之犯罪方式，
    並委託不知情之李秋桂（業經不起訴處分確定）代為顧店及
    販售如附表三、四所示之盜版遊戲光碟予不特定人，並贈送
    如附表五所示之盜版遊戲卡匣予顧客以招攬客源，藉此牟取
    利益，而恃以為生，並均以之為常業，侵害上開公司之電腦
    程式著作財產權及商標專用權。嗣於92年4月21日19時2分許
    ，為警持搜索票在上址當場查獲戊○○正交付如附表八所示
    之盜版遊戲光碟3片予顧客乙○○，並於現場扣得如附表一
    、二所示之盜版PS2 DVD及VCD遊戲光碟計358片、如附表八
    所示乙○○所購買之遊戲光碟3片及如附表十三(一)所示之物
    ；復於92年4月29日17時45分許，為警再度持搜索票在上址
    當場查獲不知情之李秋桂正站於該店櫃臺內，欲代為販售盜
    版遊戲光碟、卡匣及收取現金，並於現場扣得如附表三、四
    所示之盜版遊戲光碟共61片、如附表五所示之盜版遊戲卡匣
    56個及如附表十三(二)所示之物（92年度偵字第2161、2291號
    部分）。
二、戊○○於上開販售前開盜版光碟為為警查獲後, 竟不知悔改
    , 緣庚○○（本院已另案以93年度訴字第109號判決審結）
    於92年5月8日自辛○○處頂讓上開「建億玩具行」擔任負責
    人，而戊○○明知如附表九(一)編號一、二、(二)、(三)、附表十
    (一)編號1至3、(二)所示之電腦遊戲軟體及卡匣，均係美商微軟
    公司（下稱微軟公司）、或丙○○公司所享有著作財產權之
    電腦程式著作，依著作權法第4條第1款之規定享有著作權之
    保護，或係於世界貿易組織協定在我國管轄區域內生效日即
    91 年1月1日後, 在日本首度發行而取得著作權, 並依現行
    著作權法第4條第2款之規定, 受我國著作權法保護之電腦程
    式著作, 非經前揭擁有著作權公司之同意或授權，不得擅自
    重製或意圖營利而交付侵害上開著作權之重製物（其著作財
    產權人、發行日期詳如附表九、十所載）；亦明知如附表十
    一所示之商標名稱及圖樣，業經丙○○公司合法在我國申請
    註冊取得商標專用權，上開商標均在國際間行銷多年，已為
    相關大眾所共知之商標圖樣，且現均仍在專用期間內（其商
    標圖樣、專用權人、專用商品、專用期間及商標註冊號數，
    均詳如附表十一所載），未經前揭享有商標權公司之同意或
    授權，不得意圖欺騙他人而於同一商品或類似商品使用相同
    或近似之商標圖樣，或明知為前開商品而販賣、意圖販賣而
    陳列、輸出或輸入，戊○○竟承前意圖銷售營利而擅自以重
    製於光碟之方法侵害他人之著作財產權、明知為侵害著作權
    之物而意圖營利以移轉所有權之方法交付散布著作重製物、
    交付散布著作重製物光碟而侵害他人之著作財產權為常業之
    犯意及明知為仿冒商標商品而販賣之概括犯意，並與庚○○
    共同基於犯意聯絡，自同年7月4日（以庚○○之銷貨明細表
    上記載第一筆銷售日期為準）起，共同販入盜版碟附贈盜版
    遊戲卡匣或以燒錄機重製光碟，再推由戊○○於該店內，以
    提供目錄供顧客挑片，待顧客付款、並留下電話及住址後，
    再送貨至顧客住處或約定地之方式，以遊戲光碟片每片250
    元之價格，販售如附表九(二)、(三)所示之盜版遊戲光碟予不特
    定人，並在店內陳列如附表十所示之盜版遊戲卡匣；另自同
    年7 月23日起，由庚○○以每小時80元之代價僱用具有同前
    犯意聯絡之任家輝（亦經本院以前開93年度訴字第109號判
    決審結）擔任送貨員，藉此牟取利益，而恃以為生，並均以
    之為常業。嗣於92年8月6日15時10分許，為警循線在新竹市
    ○○路與中央路口麥當勞前，查獲正欲交付盜版遊戲光碟予
    顧客陳慶榮之任家輝，並在其所騎乘之機車內扣得如附表九
    (一)編號一、二所示之盜版遊戲光碟2片及附表十二所示之遊
    戲光碟4片；復於同日17時35分許，為警持搜索票在「建宏
    遊樂器」店內，當場查獲正站在櫃台內顧店之戊○○，且於
    現場扣得如附表十所示之盜版遊戲卡匣8個及附表十三(三)所
    示之物（併辦之92年度偵字第3974、5082號部分）。
三、案經光榮公司、新力公司、卡波光公司、思奎爾公司、可樂
    美公司、南歌公司、微軟公司、丙○○公司分別訴由新竹市
    警察局及內政部警政署保安警察隊第二總隊第一大隊第三中
    隊報請臺灣新竹地方法院檢察署檢察官偵查聲請簡易判決處
    刑及移送併案審理。
    理      由
一、本件被告辛○○、戊○○所涉違反著作權法等犯行，均非死
    刑、無期徒刑、最輕本刑為三年以上有期徒刑之罪，或高等
    法院管轄第一審之案件，被告二人於本院準備程序進行中，
    就被訴事實均為有罪之陳述，經本院合議庭認合於新修正刑
    事訴訟法第273條之1第1項之規定，裁定進行簡式審判程序
    ，合先敘明。
二、認定犯罪事實所憑之證據及理由：
(一)右揭事實，業據被告辛○○、戊○○於本院審理時坦承不諱
    ，核與新力公司之告訴代理人己○○、光榮公司之告訴代理
    人丁○○、丙○○公司之告訴代理人廖國昌及微軟公司之告
    訴代理人蘇癸旨、林春金指述之情節相符，且據證人乙○○
    、李秋桂、庚○○、任家輝及陳慶榮證述綦詳，並有「建億
    玩具行」之新竹市營利事業登記證、新竹市警察局92年4 月
    21日搜索扣押筆錄及現場照片8幀、內政部警政署保安警察
    第二總隊保護智慧財產權大隊分別於92年4月29日、92年8月
    6日之執行搜索扣押筆錄及92年8月6日現場採證相片影本6幀
    、銷貨管理作業單影本4張、銷售明細表、記事本內容影本7
    張、本院92年10月27日勘驗筆錄、新竹市政府93年8月12日
    府建商字第0930088310號函及所附「建億玩具行」、「建宏
    玩具行」營利事業登記抄本資料、該商號等辦理營利事業登
    記及變更申請之檔案資料影本等件在卷可稽，復有如附表一
    至五、八、九(一)編號一、二、十所示之盜版遊戲光碟及卡匣
    及附表十三所示之物扣案足資佐證，是被告辛○○、戊○○
    上開自白核與事實相符，堪以採信。
(二)商標專用權之標的及歸屬認定：
    附表六、七、十一所示之商標圖樣，分別業經新力公司、思
    奎爾公司、可樂美公司、卡波光公司、南歌公司及丙○○公
    司向我國經濟部智慧財產局為商標註冊登記，取得指定使用
    於如附表六、七、十一所示商品分類，且均在專用期間內，
    享有商標專用權之商標圖樣，未經商標專用權人之同意或授
    權，不得非法使用上開商標圖樣，有上開商標註冊證及商標
    圖樣畫面照片（見92年度偵字第2161號卷第66至92頁、92年
    度偵字第2291號卷第92至101頁、第171至175頁、92年度偵
    字第3974號卷第95至100頁、本院卷(一)第90至101頁）附卷足
    佐，是上開公司分別享有如附表六、七、十一所示之商標專
    用權甚明。
(三)著作權標的及歸屬之認定：
  1.如附表一、三、附表五(一)編號1、10至13、(二)及附表十所示
    之電腦程式著作，分別係光榮公司、新力公司、可樂美公司
    、南歌公司、思奎爾公司、卡波光公司、丙○○公司享有著
    作財產權之電腦程式著作，有我國內政部所核發之著作權執
    照、進口報單、統一發票遊戲導導覽及相關發行資料（見92
    年度偵字第2161號卷第93至106頁、9 2年度偵字第2291 號
    卷102至144頁、第176至181頁、92年度偵字第3974號第101
    至127頁）為憑; 又按我國著作權法於民國74年7月10日修正
    由註冊主義改採原創主義，對於本國人兼採任意註冊主義，
    惟對於外國人仍採註冊主義, 嗣於81年6月10日修正之著作
    權法廢止註冊主義改採絕對原創保護主義，惟仍許登記，登
    記僅為對抗要件，同時，追溯外國人著作保護規定（即增訂
    第108條），凡依民國74年7月10日修正著作權法註冊之外國
    人著作，仍享有我國著作權法之著作權。至於81年6月10日
    修正之著作權法及現行著作權法，不論本國人或外國人均採
    原創保護主義，惟在世界貿易組織協定在中華民國管轄區域
    內生效日之前（2002年1月1日），仍需符合首次發行或同步
    發行之要件。惟如外國人之著作，於中華民國區域外，首次
    發行後30日內在中華民國管轄區域內發行者，如該外國人之
    本國，對中華民國人之著作，在相同情形下，亦予以保護且
    經查證屬實者，得享有著作權，著作權法第4條第1款，定有
    明文。而日本昭和45年（1970 年）5月6日法律第48號修正
    著作權法第6條之規定曰：「（受保護之著作權）著作符合
    以下各項規定者，受本法保護：（一）日本國民之著作；（
    二）最初在國內發行之著作（包括最初在本法規定以外之地
    方發行者，從該發行日三十日以內在日本國內發行之著作）
    ；（三）前二項以外，依據條約本國負有保護義務之著作。
    」。核與我國著作權法第4條第1款之規定相當，堪認日本國
    民得依我國著作權法第4條第1款之規定享有著作權。又我國
    自91年1月1日正式加入「世界貿易組織」 (WTO)，依據「世
    界貿易組織協定」 (WTO AGREEMENT)所含之「與貿易有關之
    智慧財產權協定」 (TRIPS)第9條第1項、伯恩公約第3條之
    規定，我國對於同屬世界貿易組織會員國國民之著作，應加
    以保護，而日本國亦為世界貿易組織之會員國，依著作權法
    第4條第2款之規定，亦應受我國著作權法之保護。
  2.如附表九(一)編號一、二、(二)、(三)所示之電腦程式著作，係美
    商微軟公司所創作擁有著作權，除據告訴代理人蘇癸旨指述
    明確外，並微軟公司官方網站登載資料存卷可參，復為被告
    戊○○所不爭執; 另依我國著作權法第4條第2款規定及82年
    7 月16日簽署生效之「北美事務協調委員會與美國在臺協會
    著作權保護協定」，亦受我國著作權法保護。
(四)修正前商標法第6條第1項規定：「本法所稱商標之使用，係
    指為行銷之目的，將商標使用於商品或其包裝、容器、標帖
    、說明書價目表或其他類似物件上，而持有、陳列或散布」
    。修正後（92年5月28日修正公布，同年11月28日生效施行
    ）第6條規定：「本法所稱商標之使用，指為行銷之目的，
    將商標用於商品、服務或其有關之物件，或利用平面圖像、
    數位影音、電子媒體或其他媒介物足以使相關消費者認識其
    為商標」, 則仿冒遊戲光碟，透過電磁作用，如以遊樂器主
    機之操作為媒介，而於螢幕前出現商標圖樣者，其標示型態
    足資一般商品購買人認識其表彰商品之來源，此項商標之使
    用，應屬於商標之使用於其他類似物件上之商標使用之範疇
    , 而使用於商品之外觀，則不待言，自應屬於商標之使用。
    扣案如附表一至五及附表十所示之盜版遊戲光碟及卡匣，部
    分於外包裝即有告訴人公司之商標圖樣；部分置入遊戲主機
    執行後，會出現告訴人公司之商標圖樣。被告二人明知所販
    入之盜版遊戲光碟片係仿冒商標之商品，足以使人與真品發
    生混淆，而上開盜版遊戲光碟、卡匣，部分透過電視遊樂器
    之執行，在電視畫面上會出現告訴人公司之商標圖樣，而顯
    示他人商品之標記；部分於外表包裝上顯示他人商品之標記
    ，被告二人仍予販賣，顯已侵害他人商標專用權。
(五)按以錄音、錄影或電磁紀錄藉機器或電腦處理所顯示之聲音
    、影像或符號，足以表示其用意之證明者，依刑法第220條
    第2項規定，以文書論, 又該準文書因須藉由機器或電腦處
    理，始能顯現於外，而表示該文書內容及一定用意，故於行
    為人將偽造之準私文書藉由機器或電腦處理，對相對人顯示
    時，已有使用該偽造之準私文書，達於行使偽造準私文書之
    程度，固不待言；其因販賣而交付該偽造之準私文書之情形
    ，如販賣者明知該準私文書確為偽造，藉由機器或電腦處理
    即可以顯示聲音、影像或符號之方式，表明該準文書之一定
    用意，則販賣者交付該錄音、錄影或電磁紀錄予買受者之同
    時，自已將該準文書置於隨時可得發生文書功能之狀況，而
    達於行使之程度，此時即無待販賣者於形式上更有所主張，
    應認販賣該偽造準私文書者於交付時，即與行使無異。此如
    同販賣翻印他人著作出版物（連同著作物之底頁、依出版社
    所載著作人、發行人、印刷者等一併翻印）圖利者，於交付
    偽造之著作物時，即已構成行使偽造準私文書罪，無須就該
    偽造著作物之內容更有所主張，此有最高法院91年度台上字
    第4375號、93年度台上字第1645、2034號判決可資參照。被
    告二人販賣之上開仿冒電腦程式遊戲光碟片，透過電視遊樂
    器主機執行時，於電視螢幕上會分別出現「Licensed by
    Sony Computer Entertainment Inc.」等文字，用以表明為
    新力公司授權之意思，亦足以對外表示該等光碟片產品係新
    力公司所生產之用意之證明，自屬刑法第220條第2項之準私
    文書。又被告二人明知購買之顧客均會藉由該仿冒之遊戲光
    碟之執行，在電視螢幕上並顯示出上開準私文書，竟持以販
    賣交付後藉以行使該等準私文書，足以生損害於新力公司之
    信譽，被告二人所為應成立行使偽造準私文書罪。至由電視
    螢幕出現之商標圖樣本身，雖屬於電腦處理所顯示之圖樣字
    形，惟其既已屬於商標法所保護之特別法益，依特別法優先
    普通法之原則，自無再以刑法準私文書適用之餘地（最高法
    院90年度台上字第7106號判決參照）。
(六)綜上所述，本件事證明確，被告辛○○、戊○○上開犯行均
    洵堪認定，均應予依法論科。
三、論罪科刑：
(一)按「常業犯，係指反覆以同種類行為為目的之社會活動之職
    業性犯罪而言，至於犯罪所得之多寡，是否恃此犯罪為唯一
    之謀生職業，則非所問，縱令兼有其他職業，仍無礙於該常
    業犯罪之成立。」，最高法院90年度台上字第4675號判決採
    同一見解。本件查獲之「建億玩具行」係由被告辛○○擔任
    負責人，並與被告戊○○基於共同之犯意聯絡，推由被告戊○○於店內販售重製及盜版遊戲光碟、卡匣予不特定人，而
    該店主要展示係以重製及盜版遊戲光碟、卡匣為主，且扣案
    之重製及盜版光碟、卡匣數量龐大，復提供目錄供顧客挑選
    ，並非偶爾供人選購，顯見被告二人以重製之方法及明知為
    侵害著作權之物，仍以同一種類之行為販售、交付散布予不
    特定之人，是被告二人既有反覆以同類侵害著作權為目的之
    行為，參諸前開說明，自均應論以常業犯。
(二)被告辛○○常業侵害著作權犯行迄至92年4月29日，被告行
    為時之著作權法（87年1月21日修正公布施行）第87條第2款
    規定：「明知為侵害著作權或製版權之物而散布或意圖散布
    而陳列或持有或意圖營利而交付者，視為侵害著作權或製版
    權。」；同法第91條第2項規定：「意圖銷售或出租而擅自
    以重製之方法侵害他人之著作財產權者，處6月以上5年以下
    有期徒刑，得併科新臺幣30萬元以下罰金。」，第93條第3
    款規定：「以第87條各款方法之一侵害他人著作權者，處2
    年以下有期徒刑, 得併科新臺幣10萬元以下罰金。」，第94
    條則規定：「以犯第91條、第92條或第93條之罪為常業者，
    處1年以上7年以下有期徒刑，得併科新臺幣45萬元以下罰金
    。」；被告辛○○行為後，著作權法於92年7月9日修正公布
    ，同年7月11日生效施行，關於被告辛○○以意圖銷售營利
    而擅自以重製於光碟之方法侵害他人之著作財產權及明知為
    侵害著作權之物而意圖營利以移轉所有權之方法交付散布著
    作重製物、交付散布著作重製物光碟而侵害他人之著作財產
    權為常業，同法第91條第1項規定：「意圖營利而以重製之
    方法侵害他人之著作財產權者, 處5 年以下有期徒刑、拘役
    , 或併科新臺幣20萬元以上200萬元以下罰金。」, 第3項規
    定: 「以重製於光碟之方法犯第1項之罪者, 處5年以下有期
    徒刑、拘役, 或併科新臺幣50萬元以上500萬元以下罰金。
    」; 第91條之1第1項規定：「意圖營利而以移轉所有權之方
    法散布著作原件或其重製物而侵害他人之著作財產權者，處
    3年以下有期徒刑、拘役，或科或併科新臺幣75萬元以下罰
    金」，第3項規定：「犯第1項之罪，其重製物為光碟者，處
    3年以下有期徒刑、拘役，或併科新臺幣150萬元以下罰金」
    ，第94條第1項規定：「以犯第91 條第1項、第2項、第91條
    之1、第92條或第93條之罪為常業者，處1年以上7年以下有
    期徒刑，得併科新臺幣30萬元以上300萬元以下罰金」；第
    94條第2項規定：「以犯第91條第3項之罪為常業者, 處1年
    以上7年以下有期徒刑, 得併科新臺幣80萬元以上800萬元以
    下罰金。」。嗣於93年9月1日又修正公布，同年9月3日生效
    施行，第91條第2項規定: 「意圖銷售或出租而擅自以重製
    之方法侵害他人之著作財產權者,處6月以上5年以下有期徒
    刑, 得併科新臺幣20萬元以上200萬元以下罰金。」, 第3項
    規定：「以重製於光碟之方法犯前項之罪者，處6 月以上5
    年以下有期徒刑，得併科新臺幣50萬元以上500萬元以下罰
    金。」, 第91條之1修正為：「擅自以移轉所有權之方法散
    布著作原件或其重製物而侵害他人之著作財產權者，處3年
    以下有期徒刑、拘役，或科或併科新臺幣50萬元以下罰金（
    第一項）。明知係侵害著作財產權之重製物而散布或意圖散
    布而公開陳列或持有者，處3年以下有期徒刑，得併科新臺
    幣7萬元以上75萬元以下罰金（第二項）。犯前項之罪，其
    重製物為光碟者，處6月以上3年以下有期徒刑、拘役，或併
    科新臺幣20萬元以上200萬元以下罰金。但違反第87 條第4
    款規定輸入之光碟，不在此限（第三項）。」，第94 條第1
    、2項常業犯之規定則未再修正。而上開行為時及行為後修
    正之著作權法規定，經比較以行為時法有利於被告辛○○，
    自應適用行為時即87年1月21日修正公布施行之著作權法第
    94條、第91條第2項、第93條第3款、第87條第2款之規定。
(三)被告戊○○常業侵害著作權犯行迄至92年8月6日，被告行為
    時之著作權法（92年7月9日修正公布，同年7月11日生效施
    行），第91條第3項、第91條之1第1項、第3項及第94條第1
    、2項規定，已詳如前述；被告戊○○行為後，著作權法復
    於93年9月1日修正公布，同年9月3日生效施行，第94條第1
    、2項常業犯之規定則未再修正一節, 亦已如前述。雖同法
    第94條常業犯之規定形式上雖未修正，惟第94條第1、2項之
    法文既以犯第91條、第91條之1之罪為常業為要件，上開第
    91條、第91條之1之構成要件既已修正，則第94條第1、2 項
    之構成要件，實質上亦發生變更之效果，雖上開修正前、後
    之第94條第1、2項常業犯之刑度相同，惟既有上述實質構成
    要件修正之不同, 全部加以比較後, 應以較有利於被告戊○○之行為時即92年7月9日修正公布、同月11日施行之著作權
    法第94條第1、2項、第91條第3項、第91條之1第1項、第3項
    規定處斷。
(四)又商標法於92年5月28日修正公布，並明定自公布日起6個月
    （即92年11月28日）生效施行。修正前商標法第62條規定：
    「意圖欺騙他人，有左列情事之一者，處3年以下有期徒刑
    、拘役或科或併科新臺幣20萬元以下罰金：一、於同一商品
    或類似商品，使用相同或近似於他人註冊商標之圖樣者。
    二、於有關同一商品或類似商品之廣告、標帖、說明書、價
    目表或其他文書，附加相同或近似於他人註冊商標圖樣而陳
    列或散布者」，第63條規定：「明知為前條商品而販賣、意
    圖販賣而陳列、輸出或輸入者，處1年以下有期徒刑、拘役
    或科或併科新臺幣5萬元以下罰金」。修正後第81條規定：
    「未得商標權人或團體商標權人同意，有下列情形之一者，
    處3年以下有期徒刑、拘役或科或併科新臺幣20萬元以下罰
    金：一、於同一商品或服務，使用相同之註冊商標或團體商
    標者。二、於類似之商品或服務，使用相同之註冊商標或團
    體商標，有致相關消費者混淆誤認之虞者。三、於同一或類
    似之商品或服務，使用近似於其註冊商標或團體商標之商標
    ，有致相關消費者混淆誤認之虞者」，第82條規定：「明知
    為前條商品而販賣、意圖販賣而陳列、輸出或輸入者，處1
    年以下有期徒刑、拘役或科或併科新臺幣5萬元以下罰金」
    ，修正前後法定刑度均屬相同。本件被告辛○○、戊○○所
    販賣之盜版遊戲光碟、卡匣，使用相同於附表六、七、十一
    所示告訴人公司之註冊商標，於主觀上自有使人誤認係告訴
    人公司產品而有欺騙他人之意圖，亦即該當於商標法修正前
    後之犯罪構成要件。而修正後之新法既對被告二人並無不利
    ，依刑法第2條第1項前段規定，自應適用裁判時即修正後之
    新法論處。
(五)綜上所述, 被告二人基於常業之犯意，意圖銷售營利而擅自
    以重製於光碟之方法侵害他人之著作財產權，及明知為侵害
    著作權之物而意圖營利以移轉所有權之方法交付散布著作重
    製物、交付散布著作重製物光碟而侵害他人之著作財產權，
    被告辛○○所為係犯87年1月21日修正之著作權法第94條以
    犯第91條第2項意圖銷售而擅自以重製之方法侵害他人之著
    作財產權之罪為常業罪、以犯同法第93條第3款明知為侵害
    著作權之物而意圖營利而交付之罪為常業罪；而被告戊○○
    所為則係犯92年7月9日修正之著作權法第94條第2項以犯第
    91 條第3項意圖營利而以重製於光碟之方法侵害他人之著作
    財產權之罪為常業罪、同法第94條第1項以犯第91條之1第1
    項意圖營利而以移轉所有權之方法散布著作重製物而侵害他
    人之著作財產權之罪為常業罪、同法第94條第1項以犯第91
    條之1第3項意圖營利而以移轉所有權之方法散布著作重製物
    光碟而侵害他人之著作財產權之罪為常業罪。又被告辛○○
    所犯之87年1月21日修正之著作權法第94條以犯第91條第2項
    意圖銷售而擅自以重製之方法侵害他人之著作財產權之罪為
    常業罪、以犯同法第93條第3款明知為侵害著作權之物而意
    圖營利而交付之罪為常業罪及被告戊○○所犯之92年7月9日
    修正之著作權法第94條第2項以犯第91條第3項意圖營利而以
    重製於光碟之方法侵害他人之著作財產權之罪為常業罪、同
    法第94條第1項以犯第91條之1第1項意圖營利而以移轉所有
    權之方法散布著作重製物而侵害他人之著作財產權之罪為常
    業罪、同法第94條第1項以犯第91條之1第3項意圖營利而以
    移轉所有權之方法散布著作重製物光碟而侵害他人之著作財
    產權之罪為常業罪，均為集合犯，乃集合多數犯罪行為而成
    立之犯罪，在法律上擬制為一罪，均為實質上一罪，且反覆
    從事多數行為相互間，並不發生牽連犯或想像競合犯之問題
    （最高法院92年度台上字第2890號判決意旨參照），均應擇
    其重者論處，被告辛○○應論以87年1月21日修正之著作權
    法第94條以犯第91條第2項意圖銷售而擅自以重製之方法侵
    害他人之著作財產權之罪為常業罪，被告戊○○則應論以92
    年7月9日修正之著作權法第94條第2項以犯第91條第3項意圖
    營利而以重製於光碟之方法侵害他人之著作財產權之罪為常
    業罪。
(六)核被告辛○○所為係犯行為時即87年1月21日修正公布施行
    之著作權法第94條以犯第91條第2項意圖銷售而擅自以重製
    之方法侵害他人之著作財產權之罪為常業罪、修正後商標法
    第82條之明知為侵害他人商標專用權之商品而販賣罪及刑法
    第216條、第210條、第220條第2項之行使偽造準私文書罪；
    被告戊○○所為則係犯92年7月9日修正之著作權法第94條第
    2 項以犯第91條第3項意圖營利而以重製於光碟之方法侵害
    他人之著作財產權之罪為常業罪、修正後商標法第82條之明
    知為侵害他人商標專用權之商品而販賣罪及刑法第216條、
    第210條、第220條第2項之行使偽造準私文書罪。公訴人就
    被告二人所涉犯之違反著作權法犯行部分，雖起訴法條有誤
    ，然被告二人違反著作權法犯行部分，既均屬常業罪之實質
    上一罪關係，自無庸變更起訴法條；另公訴人就被告二人侵
    害商標權犯行，誤載為商標法第63條, 且未論及新舊法之比
    較, 亦有未洽。又被告戊○○所犯事實欄二併辦部分之犯行
    , 雖未經起訴, 然與起訴論罪科刑之違反商標法、著作權法
    部分, 分別有連續犯、常業犯之裁判上、實質上一罪關係,
    自為起訴效力範圍所及, 本院自應予以審究。又被告辛○○
    、戊○○間及被告戊○○與庚○○、任家輝間，分別就犯罪
    事實欄一、二部分，有犯意聯絡與行為分擔，均分別為共同
    正犯。又其二人先後多次明知為侵害他人商標專用權之商品
    而販賣之犯行與行使偽造準私文書之犯行，均時間緊接，犯
    罪構成要件相同，顯係基於概括犯意為之，為連續犯，均應
    依刑法第56條之規定論以一罪，並各加重其刑。被告二人以
    一行為同時觸犯上開常業侵害著作權罪、連續明知為侵害他
    人商標專用權之商品而販賣罪、連續行使偽造準私文書罪三
    罪，係以一行為觸犯數罪名，為想像競合犯，應從情節較重
    之常業侵害著作權罪處斷。爰審酌被告二人因一己私利，意
    圖營利而重製、販賣盜版遊戲光碟及卡匣，侵害他人之智慧
    財產權，且販售數量甚鉅，影響我國社會經濟、法律秩序及
    我國保護智慧財產權之國際形象，又被告戊○○於查獲後於
    同一地點復行重製、販賣盜版光碟、卡匣, 惡性非輕, 並分
    別審酌其等參與犯罪之時間、犯罪所得利益，及犯後尚能坦
    認犯行等一切情狀，分別量處如主文所示之刑, 以示懲儆。
    末查，被告辛○○前未曾受有期徒刑以上刑之宣告，有前開
    台灣新竹地方法院檢察署刑案資料查註紀錄表及臺灣高等法
    院被告全國前案紀錄表在卷可參，因一時失慮，致罹刑章，
    經此偵審程序及科刑教訓，當知所警惕，諒無再犯之虞，本
    院因認其所宣告之刑，以暫不執行為適當，併予宣告緩刑五
    年，以勵自新。
四、扣案如附表五(一)編號1、10至13、(二)、附表十(一)編號1至3、
    (二)所示同時侵害著作財產權及商標權之盜版遊戲卡匣；附表
      二、四盜版遊戲光碟；附表五(一)編號2至9、附表十(一)編號
    4所示仿冒商標之盜版遊戲卡匣，應均依修正後商標法第83
    條規定，不問屬於犯人與否，予以宣告沒收。又扣案如附表
    一、三、八、附表九(一)編號一、二、附表十三所示之物，均
    係為供違犯著作權法第94條之罪所用之物，業據被告二人供
    明在卷，就被告辛○○部分應依刑法第38條第1項第2款規定
    宣告沒收，就被告戊○○部分則應依92年7月9日修正之著作
    權法第98條規定宣告沒收。至如附表九(一)編號三、四所示之
    盜版遊戲光碟，告訴人微軟公司陳稱係分別於92年4月15 日
    、同年月29日自「建億玩具行」處購得，惟此部分僅有告訴
    人片面之指述，並無其他證據足證被告二人就該部分亦涉犯
    違反著作權法犯行；另附表十二扣案之光碟，亦無證據證明
    係盜版，爰均不予宣告沒收, 附此敘明。
據上論斷，應依刑事訴訟法第273條之1第1項、第299條第1項前
段，87年1月21日修正之著作權法第94條，92年7月9日修正之著
作權法第94條第2項、第98條，修正後商標法第82條、第83條，
刑法第11條前段、第2條第1項但書、刑法第28條、第56條、第21
6條、第210條、第220條第2項、第55條、第74條第1款、第38條
第1項第2款、罰金罰鍰提高標準條例第1條前段，判決如主文。
本案經檢察官詹昭書到庭執行職務。
中　　華　　民　　國　　94　　年　　5 　　月　　 9  　日
                  刑事第三庭    法　官　楊麗文
以上正本證明與原本無異。
如不服本判決，應於判決送達後10日內向本院提出上訴狀（應附
繕本），上訴於臺灣高等法院。
中　　華　　民　　國　　94　　年　　5　　 月　　11    日
                                書記官　賴寶合
附錄本案論罪科刑所適用法條全文
87年1月21日修正公布施行之著作權法第94條：
以犯第91條、第92條或第93條之罪為常業者，處1年以上7年以下
有期徒刑，得併科新台幣45萬元以下罰金。
87年1月21日修正公布施行之著作權法第91條第2項：
意圖銷售或出租而擅自以重製之方法侵害他人之著作財產權者
，處6月以上5年以下有期徒刑，得併科新臺幣30萬元以下罰金。
87年1月21日修正公布施行之著作權法第93條第3款
以第87條各款方法之一侵害他人著作權者，處2年以下有期徒刑
。
87年1月21日修正公布施行之著作權法第87條：
有下列情形之一者，除本法另有規定外，視為侵害著作權或製版
權︰
一、以侵害著作人名譽之方法利用其著作者。
二、明知為侵害著作權或製版權之物而散布或意圖散布而陳列或
    持有或意圖營利而交付者。
三、輸入未經著作財產權人或製版權人授權重製之重製物或製版
    物者。
四、未經著作財產權人同意而輸入著作原件或其重製物者。
五、明知係侵害電腦程式著作財產權之重製物而仍作為直接營利
    之使用者。
92年7月9日修正公布之著作權法第91條：
意圖營利而以重製之方法侵害他人之著作財產權者，處5年以下
有期徒刑、拘役，或併科新臺幣20萬元以上200萬元以下罰金。
非意圖營利而以重製之方法侵害他人之著作財產權，重製份數超
過五份，或其侵害總額按查獲時獲得合法著作重製物市價計算，
超過新臺幣3萬元者，處3年以下有期徒刑、拘役，或科或併科新
臺幣75萬元以下罰金。
以重製於光碟之方法犯第1項之罪者，處5年以下有期徒刑、拘役
，或併科新臺幣50萬元以上500萬元以下罰金。
92年7月9日修正公布之著作權法第91條之1：
意圖營利而以移轉所有權之方法散布著作原件或其重製物而侵害
他人之著作財產權者，處3年以下有期徒刑、拘役，或科或併科
新臺幣75萬元以下罰金。
非意圖營利而以移轉所有權之方法散布著作原件或其重製物，或
意圖散布而公開陳列或持有而侵害他人之著作財產權者，散布份
數超過五份，或其侵害總額按查獲時獲得合法著作重製物市價計
算，超過新臺幣3萬元者，處2年以下有期徒刑、拘役，或科或併
科新臺幣50萬元以下罰金。
犯第一項之罪，其重製物為光碟者，處3年以下有期徒刑、拘役
，或併科新臺幣150萬元以下罰金。
犯前項之罪，經供出其物品來源，因而破獲者，得減輕其刑。
著作權法第94條第1項：
以犯第91條第1項、第2項、第91條之1、第92條或第93條之罪為
常業者，處1年以上7年以下有期徒刑，得併科新臺幣30萬元以上
300萬元以下罰金。
著作權法第94條第2項：
以犯第91條第3項之罪為常業者, 處1年以上7年以下有期徒刑,
得併科新臺幣80萬元以上800萬元以下罰金。
著作權法第98條：
犯第91條至第96條之一之罪，供犯罪所用或因犯罪所得之物，得
沒收之。但犯第91條第3項及第91條之1第3項之罪者，其得沒收
之物，不以屬於犯人者為限。
92年5月28日修正公布之商標法第82條：
明知為前條商品而販賣、意圖販賣而陳列、輸出或輸入者，處1
年以下有期徒刑、拘役或科或併科新臺幣5萬元以下罰金。
刑法第216條：
行使第210條至第215條之文書者，依偽造、變造文書或登載不實
事項或使登載不實事項之規定處斷。
刑法第210條：
偽造、變造私文書，足以生損害於公眾或他人者，處5年以下有
期徒刑。
刑法第220條：
在紙上或物品上之文字、符號、圖畫、照像，依習慣或特約，足
以為表示其用意之證明者，關於本章及本章以外各罪，以文書論
。錄音、錄影或電磁紀錄，藉機器或電腦之處理所顯示之聲音、
影像或符號，足以為表示其用意之證明者，亦同。
稱電磁紀錄，指以電子、磁性或其他無法以人之知覺直接認識之
方式所製成之紀錄，而供電腦處理之用者。
